【裁判字號】    92,聲,712
【裁判日期】    920707
【裁判案由】    
【裁判全文】
臺灣臺南地方法院民事裁定  九十二年度聲字第七一二號
    聲  請  人  甲      ○
                            送.
    相  對  人  小東市場管理委員會
    兼  法  定
    代  理  人  乙  ○  ○  住.
右當事人間聲請保全證據事件，本院裁定如左：
      主      文
相對人持有小東市場（坐落台南市○○段八二四地號土地上之建物即門牌號碼台南市
○○路八二號）之占用者名冊及可供證明該占用者身分之相關文件（如清潔費、水電
費繳納證明），准予保全。
相對人應於民國九十二年七月二十日前，將前開相關文件正本，提出於本院。
    理      由
一、本件聲請意旨略以：坐落台南市○○段八二四地號土地上之建物即門牌號碼台南
    市○○路八二號係聲請人所有，然卻遭他人無權占有，拒不返還，經聲請人訴請
    遷讓返還，已有部分訴訟案件獲得勝訴判決，惟聲請人於訴訟中，常無法確認現
    占用者之身分，致遭法院以聲請人所起訴者非現實占有者為由而駁回，而相對人
    乙○○曾以相對人小東市場管理委員會之名義，代表攤販即現實占有者向台南市
    政府陳情，是相對人既為該市場之管理者，自應擁有現實占有者之名冊及資料，
    而聲請人擬向相對人訴請遷讓及返還不當得利，為免該占用者名冊及可供證明該
    占用者身分之相關文件遭毀棄隱匿，請准予保全證據等語。
二、按證據有滅失或礙難使用之虞，得向法院聲請保全。前項證據保全，應適用本節
    有關調查證據方法之規定。民事訴訟法第三百六十八條第一項前段、第二項定有
    明文。次按聲明書證，係使用他造所執之文書者，應聲請法院命他造提出，民事
    訴訟法第三百四十二條第一項亦定有明文。
三、經查，聲請人主張之前開事實，業據其提出建物登記謄本、陳情書及台灣高等法
    院台南分院九十二年度上易字第一六號、九十二年度上易字第一八號、九十二年
    度上易字第二七號判決與本院八十八年度訴字第一八九三號、八十八年度南簡字
    第九五三號判決為憑，復經本院依職權調閱前開卷宗審核無訛，而聲請人既為系
    爭建物之所有權人，其就無權占有者本得行使其所有權，相對人為該市場之管理
    者，理應持有占有者之相關資料，而該市場之占有者資料若僅由相對人單方保存
    ，聲請人就該證據之使用自難謂無滅失或礙難使用之虞，為避免將來難以援用，
    致無法發現真實，本院認聲請人之保全證據之聲請，於法有據，應予准許。又，
    前開文件為聲請人請求相對人遷讓之訴訟所需文件，依前開規定，相對人有提出
    之義務，爰裁定命相對人於民國九十二年七月二十日前將該相關文件提出於本院
    。
四、又，當事人無正當理由不從提出文書之命者，法院得審酌情形認他造關於該文書
    之主張或依該文書應證之事實為真實，同法第三百四十五條亦定有明文，特此敘
    明。
五、依民事訴訟法第三百七十一條第一項，裁定如主文。
中      華      民      國    九十二    年      七      月      七      日
                                   臺灣臺南地方法院民事第二庭
~B法      官  洪  碧  雀
右為正本係照原本作成。
本裁定不得抗告。
中      華      民      國    九十二    年      七      月      七      日
~B法院書記官  顏  惠  華


司法院資訊處製作；財團法人民間司法改革基金會備份。
